臺灣高等法院交通事件裁定
抗　告　人
即　異議人
即受處分人　甲○○
上列抗告人因違反道路交通管理處罰條例案件，不服臺灣新竹地
方法院95年度交聲更字第14號，中華民國96年8月31日裁定，提
起抗告，本院裁定如下：
    主  文
抗告駁回。
    理  由
一、按汽車駕駛人駕車在禁止臨時停車處所停車者，處新臺幣（
    下同）600元以上1200元以下罰鍰，道路交通管理處罰條例
    第56條第1項第1款定有明文。次按在橋樑、隧道、圓環、障
    礙物對面、鐵路平交道、人行道、行人穿越道、快車道等處
    ，不得臨時停車；汽車在禁止臨時停車處所不得停車，道路
    交通安全規則第111條第1項第1款、第112條第1項第1款定有
    明文。
二、甲○○所有車牌號碼IT－7253號自用小客車於民國（下同）
    94年11月6日下午5時19分許，在新竹市○○路40 巷26號前
    紅線人行道上違規停車，經警逕行舉發，開立新竹市警察局
    竹市警交字第E00000000號舉發違反道路交通管理事件通知
    單。甲○○接獲違規通知單後，於94年11月14日向新竹市監
    理站提出陳述，而經新竹市監理站函轉新竹區監理所，該所
    乃於94年11月29日以竹監稽違自字第0940510030號函轉請原
    舉發單位新竹市警察局查證，經新竹市警察局於94年12月30
    日以竹市警交字第0940049370號函覆新竹區監理所後，新竹
    區監理所嗣於95年1月9日依舉發單位函覆通知異議人甲○○
    ，而甲○○為檢驗車輛之故，先於94年12月23日至新竹區監
    理所接受裁罰繳納罰鍰900元結案，復於95年1月20日向新竹
    區監理所聲明異議。
三、甲○○異議意旨略以：(一)受處分人即異議人甲○○於94年11
    月4日依法提出申訴，經移轉交通部公路總局新竹區監理所
    （下稱新竹區監理所）辦理，然新竹區監理所僅行文舉發單
    位即新竹市警察局，並無會同查勘認定，即依新竹市警察局
    94 年12月30日竹市警交字第0940049370號函覆說明，裁決
    異議人甲○○違規屬實，惟上開申訴期間輾轉相關機關需費
    時2個餘月，而異議人甲○○因不違反法定驗車屆滿期日，
    乃迫繳納罰鍰，始能結案驗車。(二)又按新竹市警察局上開函
    覆之說明二略以：「…依本市府94年12月26日府交管字第09
    40124853號函釋疑，『該路段路面磚色不同，並不代表其為
    停車格，且該處亦未設有停車格位標誌，另該路段繪有禁止
    臨時停車紅色紅線，故為禁止停車路段』；為避免民眾產生
    爭議困擾，市府將於近期在該路段兩側加設『禁止停車』標
    誌牌面，以利民眾遵循。」等語，是新竹市政府交通局亦有
    承認該路段確係有不明朗處，易使外來車輛觸法。(三)另異議
    人甲○○所有車輛，因遭拖吊致使車輛機件失常與外觀刮傷
    ，依上開新竹市警察局之函覆說明四略以：「…在郭君領車
    時所填寫之『新竹市警察局公有拖吊場車輛放行通知單（領
    具）』中已敘明車內物品及車輛均無毀損，並由郭君親自簽
    名具結。倘若，郭君當時簽名具結領車未出拖吊場大門前，
    發現車有異樣而提出異議，本局定當立即查明責任維護郭君
    之權益。」等語，然事發當日，該拖吊場人員堅稱須先領車
    ，繳納移置費與保管費合計700元，之後在填掣舉發違反道
    路通知單予異議人甲○○，倘有問題，大可提出申訴，且異
    議人甲○○因不諳流程而簽具領車切結書，為此狀請撤銷上
    開裁決書之處分云云。
四、受處分人甲○○不服該處分，向臺灣新竹地方法院聲明異議
    ，經臺灣新竹地方法院以95年交聲字第53號裁定後，受處分
    人不服該裁定提起抗告，由本院以95年交抗字第864號將該
    裁定撤銷發回臺灣新竹地方法院，臺灣新竹地方法院更審後
    認定：查：(1)依卷附之新竹區○○○○路監理資訊系統1份
    （見交聲更字第14號交通事件卷第28頁）可知，甲○○所有
    車牌號碼IT－7253號自用小客車曾於94年12月23日確有驗車
    紀錄，此與其所繳納罰鍰結案之日期完全相符，足認甲○○
    辯稱伊繳納罰鍰900元結案乃係為向公路監理機關辦理汽車
    檢驗事宜等語應屬事實，堪可採信。(2)按道路交通管理處罰
    條例第89條規定「法院受理有關交通事件，準用刑事訴訟法
    之規定」，而刑事訴訟法依刑事訴訟法施行法第2條規定係
    採程序從新原則，第按違反道路交通管理事件統一裁罰基準
    及處理細則第48條第1項規定「違反道路交通管理事件，行
    為人認為舉發之事實與違規情形相符者，得於接獲通知單後
    ，親自或委託他人持該通知單，不經裁決向指定之處所，逕
    依裁罰標準執行並繳納罰鍰結案」者，同細則第58條第2項
    原規定「依本細則第48條第1項辦理經繳納罰鍰結案後逾20
    日不得再提出異議」，然違反道路交通管理事件統一裁罰基
    準及處理細則業經95年6月30 日修正公布，而依修正後第59
    條第2項（即修正前第48條第2項）則規定為「依第48條第1
    項辦理經繳納罰鍰後，若有不服者，得於20日內向處罰機關
    陳述。」，是依修正後之違反道路交通管理事件統一裁罰基
    準及處理細則第59條第2項規定，行為人經繳納罰鍰後，若
    有不服者，自得於20日內向處罰機關陳述，並得依法提起聲
    明異議。又按「道路交通管理處罰條例所定罰鍰之處罰，行
    為人接獲違反道路交通管理事件通知單後，於15日內得不經
    裁決，逕依第92條第3項之罰鍰基準規定，向指定之處所繳
    納結案；不服舉發事實者，應於15日內，向處罰機關陳述意
    見；其不依通知所定期限前往指定處所聽候裁決，且未依規
    定期限繳納罰鍰結案或向處罰機關陳述意見者，處罰機關得
    逕行裁決之」，道路交通管理處罰條例第9條第1項揭諸甚明
    。(3)本案既經甲○○向新竹市監理站提出陳述函轉新竹區監
    理所表示不服，且其繳納罰鍰900元結案乃係為向公路監理
    機關辦理汽車檢驗事宜，足認甲○○自始並未認為舉發之事
    實與違規情形相符，且關於得否聲明異議本屬程序事項，依
    上揭說明，自毋須查明甲○○於繳納罰鍰結案後，經扣除其
    陳述及新竹區監理所答覆期間，有無逾20日異議期限之爭議
    ，從而本案仍應依道路交通管理處罰條例第87條第1項規定
    ，須自甲○○於接到裁決書之翌日起20日內為聲明異議期限
    ，然本案因甲○○繳納罰鍰結案，故新竹區監理所當時並未
    掣開裁決書處分，則甲○○既未收受新竹區監理所製作之裁
    決書處分，其聲明異議期間無從起算，尚無逾20日之聲明異
    議期限，且甲○○於新竹區監理所嗣後掣開裁決書處分前業
    已表示不服，故其聲明異議仍屬合法，先予敘明。(4)又甲○
    ○固不否認其所有車牌號碼IT－7253號自用小客車於94年11
    月6日下午5時19分許，在新竹市○○路40巷26號前（民權路
    268巷）有停車之事實，然矢口否認有何違規停車之行為，
    辯稱：此人行道是爭議性的路段，沒有任何標誌，且紅線藏
    在草叢裡，磚塊格子上有汽車停車格等語置辯（見上開交聲
    更字第14號交通事件卷第16頁、第23頁），另提出新竹市警
    察局94年12月30日竹市警交字第0940049370號函覆及現場照
    片影本5張（見交聲字第53號交通事件卷第11頁、第14頁至
    第16頁、第26頁）等資料說明該路段沒有設置禁止停車之標
    示，易使外來車輛觸法云云。惟查：證人陳金宏即新竹市
    警察局交通隊警員證稱：他係執行拖吊之員警，當時甲○○
    係違規停車在人行道，而人行道雙向都是紅線，不可停車，
    至於人行道磁磚上之設計並不是畫線，而是美化用途等語（
    見上開交聲更字第14號交通事件卷第22頁），並當庭提出現
    場繪製圖及現場照片4張（見上開交聲更字第14號交通事件
    卷第26頁）等資料佐證。經檢視上開甲○○所提出之現場
    照片影本5張及證人陳金宏庭呈之現場照片4張後可知，該路
    段確係有舖設磚塊之人行道，且異議人甲○○當時停車之位
    置，亦確有舖設不同顏色之長方格狀磚塊，該路段雖未設有
    禁止停車之標示，但道路兩旁明顯劃有紅線，一望即知，且
    衡諸事理，關於汽車停車格之設置係在路面上劃設白實線，
    然本案人行道上設計之長方格乃係由不同顏色之磚面所舖設
    而成，二者明顯不同，一般人尚不至於會有混淆之情形產生
    ，是人行道上之長方格狀磚塊顯非汽車停車格之事實，應堪
    認定；再者，依上揭道路交通安全規則第111條第1項第1款
    規定，人行道為禁止臨時停車之場所，故人行道上本應不得
    劃設車輛停放線（即停車格），況一般人對於人行道上不得
    停車之規定均知之甚詳，甲○○亦自承其知悉其所有汽車係
    停放在人行道上，業據其供陳在卷（見上開交聲更字第14號
    交通事件卷第23頁），是甲○○所辯該系爭人行道磚面上有
    汽車停車格、紅線藏在草叢裡，沒有任何禁止標誌云云，顯
    屬事後卸責之詞，不足採信。至甲○○以其所有車輛，因
    遭拖吊致使車輛機件失常與外觀刮傷，且領車程序不是駕駛
    人到現場可以先看車子有無刮傷等語置辯（見上開交聲更字
    第14號交通事件卷第23頁），惟此與其有無違規停車無關，
    倘甲○○對其所有車輛因遭拖吊致使車輛機件失常與外觀刮
    傷一事之責任歸責仍有爭議，應另尋行政爭訟程序或其他相
    關途徑以資救濟，不得執為免罰之藉口。綜上所述，甲○
    ○確有違規之行為，新竹區監理所之裁決，並無違誤，乃駁
    回受處分人甲○○之異議。
五、甲○○確有上開違規行為，已如上述，原審認事用法，核無
    違誤。甲○○提起抗告，猶執前詞指摘原裁定不當，核無理
    由，應予駁回。
綜上論斷，應依道路交通案件處理辦法第26條，刑事訴訟法第41
2條，裁定如主文。
中　　華　　民　　國　　96　　年　　10　　月　　23　　日
                  刑事第十一庭審判長法  官  張連財
                          　  　　　法　官  楊照男
　　                                法  官  林明俊
以上正本證明與原本無異。
不得再抗告。
  　                                書記官  蕭詩穎
中　　華　　民　　國　　96　　年　　10　　月　　24　　日
